臺灣桃園地方法院民事簡易判決
                                   110年度桃簡字第1553號
原      告  許賢仁
被      告  臺灣新光商業銀行股份有限公司

法定代理人  李增昌
訴訟代理人  賴嘉慧
            謝政達
上列當事人間分配表異議之訴事件，本院於民國111年2月18日言
詞辯論終結，判決如下：
    主      文
原告之訴駁回。
訴訟費用由原告負擔。
    事實及理由
壹、程序方面：
　　按債權人或債務人對於分配表所載各債權人之債權或分配金
    額有不同意者，應於分配期日1日前，向執行法院提出書狀
    ，聲明異議；異議未終結者，為異議之債權人或債務人，得
    向執行法院對為反對陳述之債權人或債務人提起分配表異議
    之訴；聲明異議人未於分配期日起10日內向執行法院為前2
    項起訴之證明者，視為撤回其異議之聲明，強制執行法第39
    條第1項、第41條第1項前段、第3項前段分別定有明文。本
    院民事執行處就109年度司執字第56698號強制執行事件（下
    稱系爭強制執行事件），委由訴外人台灣金融資產服務股份
    有限公司於民國110年8月6日發函通知兩造，定於110年9月1
    4日上午10時實行分配，並隨函附送分配表，嗣原告於110年
    9月13日具狀聲明異議，並於110年9月22日提起本件分配表
    異議之訴等情，業據本院依職權調閱系爭強制執行事件卷宗
    核閱無誤，是原告提起本件分配表異議之訴，程序上自無違
    誤。
貳、實體方面：
一、原告主張：原告於104年9月15日向被告申辦房屋貸款新臺幣
    (下同)190萬元，並以其所有坐落桃園市○○區○路段0000000
    地號土地（權利範圍4分之1）及其上建號6008建物即門牌號
    碼桃園市○○路00巷00○0號房屋（下合稱系爭不動產）設定22
    8萬元之最高限額抵押權予被告以擔保上開借款，詎被告竟
    要求原告須向訴外人新光人壽保險股份有限公司(下稱新光
    人壽)投保「好家貸定期壽險」(下稱系爭壽險契約)，始同
    意核貸房貸，且為繳納系爭壽險契約之保險費24萬2,402元
    ，另要求原告需向被告申貸25萬元之「房貸壽險保險融資借
    款」（下稱系爭借款），被告違反不得以房貸綁壽險規定，
    且未給予原告審閱期間，致原告未能詳閱系爭壽險契約之內
    容為何，是系爭壽險契約應為無效，系爭借款未清償之餘額
    21萬1,171元不應參與分配。爰依強制執行法第41條之規定
    ，提起本件訴訟，並聲明：系爭強制執行事件於110年8月6
    日所製作之分配表，其中次序第13之項次金額21萬1,171元
    部分應予剔除。
二、被告則以：原告於104年9月15日向被告申辦房貸190萬元，
    並以系爭不動產設定228萬元之最高限額抵押權作為擔保，
    惟原告於借款時已61歲，為免原告於貸款期間因不測事故而
    無法繳納貸款致擔保品遭法拍，遂向新光人壽投保系爭壽險
    契約，約定保險金190萬元，以躉繳方式繳納保險費24萬2,4
    02元，原告並於同日簽立「新光人壽定期壽險要保書」、「
    新光人壽客戶投保權益確認函」、「新光人壽財務狀況告知
    書」、「新光人壽保險股份有限公司債權債務範圍內受益人
    指定及其處分權批註條款申請書」、「新光人壽傳統型個人
    人壽保險契約審閱期間確認聲明書」等文件，且為取得系爭
    壽險契約之保險費，於同日向被告申貸25萬元之系爭借款，
    於借款核准後，復於104年9月22日簽立借款契約書（保費貸
    款專用）、同意書（房貸壽險專案貸款專用）、委託扣款代
    償授權書等文件，被告將系爭借款25萬元撥入原告存款帳戶
    後，授權被告將保險費24萬2,402元逕轉帳繳付存入新光人
    壽之專戶。況原告於系爭借款撥貸後，仍持續攤還本息至10
    8年6月22日，又原告於借款時擔任訴外人川德投資股份有限
    公司之負責人，對於金融商品之專業知識及判斷能力較一般
    人為高，被告亦有於事前提供充足之契約審閱期供原告審閱
    ，是原告對系爭借款之申貸與資金用途知悉甚詳等語置辯，
    並聲明：原告之訴駁回。
三、本院之判斷：
　㈠按當事人主張有利於己之事實者，就其事實有舉證之責任，
    民事訴訟法第277條前段定有明文。次按分配表異議之訴係
    屬形成之訴，其訴訟標的為對分配表之異議權，倘原告係以
    被告聲明參與分配之債權不存在為異議權之理由，其本質上
    即含有消極確認債權不存在訴訟之性質，如被告主張其債權
    存在，依舉證責任分配法則，自應先由主張該債權存在之被
    告負舉證之責（最高法院101年度台上字第904號判決意旨參
    照）。　
　㈡經查，被告就其上開所辯，業據提出借款契約書、他項權利
    證明書、抵押權設定契約書、新光人壽定期壽險要保書、客
    戶投保權益確認函、財務狀況告知書、債權債務範圍內受益
    人指定及其處分權批註條款申請書、傳統型個人人壽保險契
    約審閱期間確認聲明書、借款申請書及個人資料表、系爭借
    款契約書、房貸壽險專案貸款專用同意書、委託扣款代償授
    權書、新光銀行存摺存款對帳單、動用繳款記錄查詢、經濟
    部商工登記公示資料等件為證(見本院卷第15頁至第32頁)，
    且為原告所不爭執，足認兩造間就系爭借款成立消費借貸契
    約，且被告已依約撥付系爭借款，原告尚積欠本息暨違約金
    共計21萬1,171 元。
　㈢至原告主張被告就系爭借款未給予原告審閱期間，致原告未
    能詳閱系爭壽險契約之內容為何，是系爭壽險契約應為無效
    云云，惟依卷附之新光人壽傳統型個人人壽保險契約審閱期
    間確認聲明書（見本院卷第24頁），可知上開壽險之契約條
    款樣張已由業務人員親送並於104年9月1日提供原告審閱，
    且經原告於要保人處簽名確認無訛，是原告於104年9月15日
    簽訂新光人壽定期壽險要保書(見本院卷第19頁及其背面)，
    已有足夠之審閱期間，故原告上開之主張，洵屬無據。原告
    另主張被告違反不得以房貸綁壽險之規定云云，惟原告並未
    舉證以實其說，是原告此部分之主張，亦難認有據。
四、綜上所述，兩造間成立系爭壽險契約與系爭借款契約，且原
    告就系爭借款尚有21萬1,171元未清償，則原告依強制執行
    法第41條規定，主張系爭強制執行事件於110年8月6日所製
    作之分配表，其中次序第13之項次金額21萬1,171元部分應
    予剔除，即屬無據，應予駁回。
五、本件事證已臻明確，兩造其餘主張、陳述及所提之證據，經
    核與判決結果不生影響，爰不一一論列，併此敘明。
六、訴訟費用負擔之依據：民事訴訟法第78條。
中　　華　　民　　國　　111 　年　　3 　　月　　31　　日
                  桃園簡易庭  法  官  陳容蓉
以上為正本係照原本作成。
如不服本判決，應於送達後20日內，向本院提出上訴狀並表明上
訴理由，如於本判決宣示後送達前提起上訴者，應於判決送達後
20日內補提上訴理由書（須附繕本）。
如委任律師提起上訴者，應一併繳納上訴審裁判費。   
中　　華　　民　　國　　111 　年　　3 　　月　　31　　日
                              書記官  王翰揚